【裁判字號】    96,上訴,2199
【裁判日期】    970319
【裁判案由】    偽造文書等
【裁判全文】
臺灣高等法院高雄分院刑事判決        96年度上訴字第2199號
上  訴  人  臺灣高雄地方法院檢察署檢察官
上  訴  人
即  被  告  辛○○
            丙○○
            丁○○
            甲○○
共      同
選任辯護人  洪條根律師
上列上訴人因被告偽造文書等案件，不服臺灣高雄地方法院96年
度訴字第2336號中華民國96年8 月28日第一審判決（起訴案號：
臺灣高雄地方法院檢察署94年度偵字第1554 6號），提起上訴，
本院判決如下：
    主  文
原判決關於辛○○部分撤銷。
辛○○無罪。
其餘上訴駁回。
  理  由
一、 公訴意旨略以:
（一）被告丙○○、丁○○2 人係己○○（蔡大興與乙○○所生
      ，已離婚）、庚○○及戊○○（蔡大興與楊美蘭所生，已
      離婚）之父蔡大興之兄弟；被告甲○○則為蔡大興外甥（
      吳明勇之子）。緣蔡大興於民國92年7 月5 日死亡前，所
      住居之高雄縣鳳山市○○○路33號建物；及其上坐落之高
      雄縣鳳山市○○段265- 6、265-10及27 8-9號土地（以下
      簡稱係爭房地）。被告丙○○、丁○○及甲○○等人共有
      （每人應有部分各4 分之1） 。被告丙○○、丁○○及甲○○之母蔡淑美認蔡大興生前對渠等負有債務，被告葉育
      正、丁○○及甲○○竟基於偽造文書之共同犯意，於蔡大
      興死亡後，被告丙○○、丁○○及辛○○在上開房屋內取
      得原蔡大興所保管之土地、建物所有權狀及相關資料，再
      由被告丙○○、丁○○向蔡大興之生前友人盧根茂取得原
      所保留之印鑑章，蓋用在事先備妥之房屋、土地買賣同意
      書上，再執蔡大興之手捺指印，隨被告丙○○、丁○○及
      甲○○即將相關資料持往代書徐若晴代書處，交由徐若晴
      填載土地登記申請書、土地建築改良物買賣所有權移轉契
      約書，蓋用上開印鑑章後，於92年7 月15日，檢同土地登
      記申請書、同意書、稅繳清證明、地政規費報告、契稅繳
      款書、高雄縣政府稅捐稽徵處土地增值稅免稅證明書、土
      地建築改良物買賣所有權移轉契約書、戶籍謄本及建物所
      有權狀、土地所有權狀等相關資料，持往高雄縣鳳山地政
      事務所，以買賣名義，申請辦理移轉登記，予以行使，使
      不知情之地政事務所承辦人員，據以辦理將蔡大興原共有
      部分移轉登記在被告葉育正、丁○○、甲○○3 人名下，
      致足生損害於己○○、庚○○、戊○○等人，因認被告葉
      育正、丁○○及甲○○涉刑法第216 條、第210 條行使偽
      造文書罪及第214 條使公務員登載不實罪云云。
（二）被告辛○○係蔡大興之妹，因知蔡大興在華南商業銀行五
      甲分行（以下簡稱銀行）開設有00000000000-0 號（經查
      應為00000000000-0 號）帳戶（以下簡稱前該帳戶）。竟
      意圖為自己不法之所有，基於偽造文書犯意，明知蔡大興
      死亡後，其生前所遺下財產已歸屬子女所有，竟於同年月
      7 日，持蔡大興生前所留印鑑，未經己○○、庚○○、戊○○等人同意，即擅自持蔡大興印鑑章前往上開銀行，假
      冒蔡大興名義，偽填存摺類存款取款憑條，並蓋用蔡大興
      之印鑑章後，交付該銀行承辦人員，使不知情之承辦人員
      誤為真實，而供其提領帳戶內存款新台幣（下同）8 萬93
      00元，因認被告辛○○涉有刑法第210 條偽造文書罪及第
      339 條詐欺取財罪云云。
二、惟按犯罪事實應依證據認定之，無證據不得認定犯罪事實；
    又不能證明被告犯罪者，應諭知無罪之判決，刑事訴訟法第
    154 條第2 項、第301 條第1 項分別定有明文。又事實之認
    定，應憑證據，如未能發現相當證據，或證據不足以證明，
    自不能以推測或擬制之方法，為裁判基礎。而告訴人（含自
    訴人）之告訴，係以使被告受刑事訴追為目的，是其陳述是
    否與事實相符，仍應調查其他證據以資審認；且認定不利於
    被告之事實，須依積極證據，苟積極證據不足為不利於被告
    事實之認定時，即應為有利於被告之認定，更不必有何有利
    之證據；再認定犯罪事實所憑之證據，無論直接或間接證據
    ，其為訴訟上之證明，須於通常一般之人均不致有所懷疑，
    而得確信其為真實之程度者，始得據之為有罪之認定，倘其
    證明尚未達到此一程度，而有合理性懷疑之存在時，即無從
    為有罪之認定，最高法院52年台上字第1300號、30年上字第
    816 號、76年台上字第4986號分別著有判例可資參照。又所
    謂證據，係指超越一切合理之可疑，足以認定行為人確有犯
    罪構成要件之積極事證者而言，茍依調查事證之結果，尚非
    不得為其他較有利於行為人之推斷時，本諸罪疑唯輕之法則
    ，自不得為不利被告之論斷。又檢察官對於起訴之犯罪事實
    ，應負提出證據及說服之實質舉證責任，倘其所提出之證據
    ，不足為被告有罪之積極證明，或其指出證明之方法，無從
    說服法院以形成被告有罪之心證，基於無罪推定之原則，自
    應為被告無罪判決之諭知，最高法院92年臺上字第128 號判
    例亦已明揭其旨。
三、證據能力方面
（一）、有證據能力
  1、證人戊○○（81年10月12日生）95年2 月9 日偵訊陳述（
     未滿16歲毋庸具結）、徐若倩、乙○○偵訊中陳述（後2人
     限於經具結之部分），經核無顯不可信之情況，依刑事訴
     訟法第159 條之1 第2 項規定，應有證據能力。
  2、蔡大興之華南銀行存摺、取款憑條影本蔡大興之除戶戶籍
     謄本、蔡大興之90年度綜合所得稅各類所得資料清單、財
     產歸屬資料清單、土地登記謄本影本3 份0000-0000 地號
     、0000 0000 地號、0000-0000 地號）、建物登記謄本影
     本1 份（建號：鳳山市○○段00000-000 號）、己○○、
     庚○○、戊○○所立之切結書影本、蔡大興購入本案系爭
     房地變更登記申請請案全卷、蔡大興92年2 月25日所申請
     之印鑑證明影本、90年度綜合所得稅各類所得資料清單、
     己○○身分證影本、庚○○及戊○○戶口名簿、系爭房地
     之謄本、系爭房地92年7 月15日移轉登記全卷，俱係公務
     員職務上製作之紀錄文書；另前開帳戶存摺影本，則為從
     事業務之人於業務上或通常業務過程所須製作之紀錄文書
     。本院經核俱無顯有不可信之情況，依刑事訴訟法第159
     條之4 第1 、2 款，均應有證據能力。
  3、蔡樹松之警詢中陳述及蔡大興名義之92年6 月25日同意書
     、己○○、庚○○、戊○○所立之切結書影本、盧根茂與
     楊美蘭通聯譯文、銀行取款憑條，均經被告辛○○、丙○○、丁○○、甲○○及渠等之辯護人同意作為證據使用，
     復審酌卷內並無事證顯示各該陳述之作成時、地與週遭環
     境，有何致令陳述內容虛偽、偏頗之狀況後，也認為適當
     ，依刑事訴訟法第159 條之5 第1 項之規定，為傳聞法則
     之例外，亦應有證據能力。
（二）、無證據能力
  1、證人戊○○於93年4 月24日之警詢中陳述，與其於原審96
     年8 月14日審理中到庭所為之證述，迥不相符；另證人楊
     美蘭於93年4 月24日之警詢中陳述，則係出於轉述證人戊○○等人之所言，而係屬傳聞，本院經核各該警詢中陳述
     ，均未存有何具較可信之特別情況，自非得作為本案之證
     據使用。
  2、證人乙○○於93年4 月24日之警詢中陳述，乃係被告以外
     之人於審判外之言詞陳述，而屬傳聞，且經核並無刑事訴
     訟法第159 條之1 至同法第159 條之5 所列舉得作為證據
     之例外情事，是故並無證據能力，亦不得作為本案之證據
     。
四、公訴人認被告辛○○涉有偽造文書及詐欺取財。另被告丙○○、丁○○、甲○○共同涉犯行使偽造私文書及使公務員登
    載不實等罪嫌，乃係以（1） 被告辛○○之自白（2） 告訴
    人訴人己○○、庚○○、戊○○及代理人乙○○、楊美蘭等
    之指述 (3 )、 證人即代書徐若晴證詞（4） 土地登記申請
    書、同意書、贈與稅繳清證明書、地政規費報告、契稅繳款
    書、高雄縣政府稅捐稽徵處土地增值稅免稅證明書、土地建
    築改良物買賣所有權移轉契約書、戶籍謄本及建物所有權狀
    、土地所有權狀（5） 華南商業銀行存款簿、存摺類存款取
    款憑條各1 份（6） 證人盧根茂與代理人楊美蘭、乙○○電
    話錄音帶及譯文（7） 印鑑證明、土地登記申請書、切結書
    （8） 土地登記謄本、建物登記謄本資為論據。
五、本院查:
（一）原判決撤銷改判（被告辛○○）部分
  1、按刑法第220 條之偽造私文書罪，固以偽造私文書，足以
     生損害於公眾或他人，作為犯罪之特別構成要件，但仍以
     行為人具有一般犯罪構成要件之故意要素，始克成立，且
     行為人是否具有犯罪故意，應就其主觀意思決定之，而非
     自其相對之被害人觀點予以判斷。倘行為人經他人授權代
     為處理事務，基於自信合乎情理，而以他人名義製作文書
     ，縱因雙方對於授權範圍認知不同，授權人事後主張行為
     人有越權情形，仍難溯及推認行為人於行為之時，係出於
     偽造文書之犯罪故意而作為。（最高法院95年台上字2636
     號判決參照）。又刑法第339 條第1 項詐欺罪之成立，以
     意圖為自己或第三人不法之所有，以詐術使人將本人或第
     三人之物交付為要件，所謂以詐術使人交付，必須被詐欺
     人因其詐術而陷於錯誤，若其所用方法，不能認為詐術，
     亦不致使人陷於錯誤，即不構成該罪（最高法院84年度台
     上字第4734號判決意旨亦可參照）。
  2、訊據被告辛○○堅決否認有何偽造文書及詐欺之犯行，並
     辯稱：蔡大興生前，錢都我幫他領的，蔡大興亡故後，銀
     行存款有8 萬9300元，因需要花錢籌辦喪葬事宜，我才去
     提領該筆款項以交予負責之吳明勇為支應，這樣的行為並
     未造成蔡大興繼承人之損害，沒有犯罪故意等語。
  3、經查蔡大興於92年7 月5 日死亡後，因生前未及交待其亡
     故後喪葬費用如何支付，遂經由蔡樹松（蔡大興之父）指
     示吳明勇負責記帳，而蔡大興喪葬費則由被告辛○○自蔡
     大興該帳戶內領取款項8 萬9300元交由吳明勇充作喪葬費
     用開支之事實，業據證人吳明勇證述在卷，並證稱: 因平
     常都是辛○○在領（幫蔡大興領款），她知道密碼，我們
     一起討論後，她才去領，喪事的錢辛○○領了8 萬9300元
     ，她去領蔡大興存摺的錢之前我就知道了，當天全數交給
     我等語（原審卷114-116 頁），核與被告辛○○上開所辯
     之情節相符。另蔡大興之子己○○、庚○○、戊○○於92
     年7 月31日書立同意將蔡大興之義消保險（蔡大興生前為
     義消人員）及勞保給付亦均交給吳明勇處理之事實，復有
     己○○、庚○○、戊○○3 人書立切結書可按（偵二卷第
     98- 1 頁），另證人庚○○亦證稱: 姑姑辛○○自父親蔡
     大興生前所使用之櫃子裡拿出前開帳戶之存摺及印鑑章後
     ，向我表示要領錢為父親籌辦喪葬事宜，且邀我一起前去
     銀行，但我當時不方便離開，所以才是由姑姑自己1 個人
     去領錢的等語（原審卷111-112 頁），復證稱: 父親過逝
     前沒有交代後事，據我所知，姑姑去銀行所領的錢，應全
     數用在喪葬花費等語（原審卷110 、112 頁），復有蔡大
     興之華南銀行存摺、取款憑條影本蔡大興之除戶戶籍謄本
     在卷可按。足見被告辛○○當時以蔡大興名義領款，係經
     由其父蔡樹松之指示所為，故尚難認其填具銀行取款憑條
     領款，即推認有偽造文書及詐欺之犯意。況其事後亦將自
     銀行領得8 萬9000元款項全數交予負責籌備葬禮工作之吳
     明勇，以充作蔡大興喪葬費用，此亦足徵辛○○於提領款
     項，主要目的在於供籌辦蔡大興喪葬事宜，並非有偽造文
     書或詐欺取財之不法意圖，故依前揭最高法院判決意旨，
     自難認被告辛○○有施用詐術及偽造文書罪之犯罪故意。
     故公訴意旨認被告辛○○涉於蔡大興死亡後以蔡大興之名
     前往該銀行領款涉有偽造文書及詐欺取財罪，則容有未洽
     。
  4、綜上所述，既不能證明被告辛○○有詐欺及偽造文書犯罪
     之故意，此外，復查無其他積極事證足證被告辛○○涉有
     他犯行，故應認其犯罪不能證明。原審認被告辛○○以蔡
     大興名義領款，而涉有刑法偽造私文書罪（詐欺罪部分原
     審認不構成犯罪），則有未當。檢察官上訴意旨認原審對
     被告辛○○量刑過輕，為無理由。被告辛○○上訴主張無
     犯罪故意，則非無理由，原判決此部分既有可議，自應撤
     銷改判。
（二）上訴駁回（被告葉育正、丁○○、甲○○）部分
  1、訊據丙○○、丁○○、甲○○3 人均堅詞否認有何行使偽
     造私文書及使公務員登載不實之犯行，被告丙○○、丁○○均辯稱：蔡大興生前即有意將名下就系爭房地所享有之
     4 分之1 應有部分，出售予丙○○3 人，並以得款清償欠
     款及償付醫療費用支出，才會親自前往代書事務所書立同
     意書資為憑證等語；另被告甲○○則以：我只是單純同意
     父親吳明勇以我的名義辦理房地登記，其他的情形我都不
     了解，也未曾參與等語。經查：
 (1) 被告丙○○、丁○○為蔡大興之兄弟，至甲○○則為蔡大
     興胞妹葉淑美（配偶吳明勇）之子；又系爭房地原係登記
     在蔡大興及被告丙○○、丁○○、甲○○4 人名下，每人
     之應有部分均為4 分之1 ，惟蔡大興所有之應有部分，已
     於蔡大興亡故後之92年7 月15日（地政機關收件日期），
     以買賣（亦即蔡大興名義之92年6 月25日同意書）為由，
     平均移轉予丙○○3 人，使丙○○3 人之應有部分，俱由
     原先之4 分之1增 加為3 分之1 ，此有蔡大興90年度綜合
     所得稅各類所得資料清單（偵一卷10-11 頁）、蔡大興名
     義之92年6 月25日同意書（偵三卷39頁）、系爭房地之謄
     本（偵一卷14-21 頁）、系爭房地92年7 月15日移轉登記
     全卷（偵三卷第110-148 頁）等件在卷足資認定。
（2）證人戊○○於95年2 月9 日偵訊中固曾證稱：父親蔡大興
     過世後，我一直待在父親遺體旁邊，那時大伯丙○○、姑
     姑辛○○對父親遺體說著「大興，手放軟一點」等語，並
     抓著父親左手，在1 張白色的紙張上捺了1 個指印，之後
     我才離開該房間走到客廳云云（偵三卷96頁）。惟其於先
     前之93年4 月24日警詢（此部分雖無證據能力，惟猶得作
     為彈劾使用）及同年7 月29日偵訊中，則供稱：父親蔡大
     興過世當天，我在客廳時，有聽到大伯丙○○、姑姑辛○○在隔壁房間說到「手放軟一點」等語（偵二卷37、67頁
     ），而均未言及曾親見丙○○、辛○○以白紙捺取蔡大興
     之指印一事，足見證人戊○○前後所述，已有矛盾。復審
     之其於案發2 年後，其最後一次偵訊中，竟能較諸先前接
     受之2 次訊問時，更能明確指訴丙○○、辛○○擅自按捺
     蔡大興指印之情節，亦與事理有違，故證人戊○○前開所
     述之是否真實，已有可疑。
（3）另證人庚○○於原審中則證稱：父親蔡大興過世之際，我
     有在場，之後妹妹戊○○等人，以及葬儀社的人員也都到
     了，我與妹妹就一起跪在父親遺體身旁，一直到我與妹妹
     再一起出門購買壽木等物為止，在這段期間中，我沒有看
     到大伯丙○○或姑姑辛○○抓父親的手在紙張上按捺指印
     ，也沒有聽到他們說到「手放軟一點」等語屬實（原審卷
     109-110 頁），是蔡大興亡故後，庚○○既較戊○○更早
     守候在蔡大興遺體旁，嗣後又與戊○○一起相偕外出，則
     何以未曾見聞丙○○、辛○○曾有將蔡大興指印按捺在紙
     上，或言及「手放軟一點」等情。況戊○○於原審中復供
     稱: 我沒有聽到丙○○、丁○○、辛○○有對蔡大興說叫
     他（蔡大興）的手說手放軟一點，我於偵查所以述說有看
     到丙○○等人把爸爸的手蓋在白紙上，是爸爸的大老婆乙○○教的語（原審卷102 頁），此亦足徵證人戊○○於95
     年2 月9 日偵訊中證述，應非實在。
（4）另證人即承辦系爭房地移轉案件之代書徐若倩於原審證稱
     ：蔡大興於92年6 月25日，在事先沒有任何電話聯絡之情
     況下，經由他人之攙扶前來我所經營的代書事務所，蔡大
     興的兄弟們（指丙○○、丁○○等人）也一起前來，蔡大
     興當時的身體狀況很差，但精神還好，蔡大興表示要將係
     爭房地的應有部分出售予兄弟們，且將該房地之權狀、謄
     本、戶籍謄本、印鑑證明及印鑑章都一併帶過來了，而指
     示我直接辦理移轉登記，我確認印鑑章無誤後，即執該印
     鑑章在申辦土地移轉登記所需遞交文件之應蓋印部分逐一
     蓋印後，再將印鑑章交還予蔡大興。又當天蔡大興及他的
     兄弟們堅持親兄弟間不必書立買賣合約書（指私契），並
     表明價金的部分他們會私下處理，但我想至少要書立「同
     意書」為憑，才會當場代擬1 張「同意書」（指蔡大興名
     義之92年6 月25日同意書），並據實填載日期後，交予蔡
     大興確認，但蔡大興表示蓋用印鑑章即可而不願意再簽名
     ，之後是聽我提到「人既然來了，再多蓋個指印」，才又
     親自在該份同意書上按捺指印。其後因等待受移轉方備齊
     相關書件及辦理房地稅捐手續，耗了相當的期間，故本件
     遲至92年7 月間，才向地政機關提出申請等語（原審卷87
     -99 頁）；核與證人吳明勇於原審證稱：因為我與蔡大興
     、丙○○、丁○○一起做生意而共有系爭房地，但我直接
     登記在兒子甲○○之名下；又於92年6 月25日當天，我也
     跟蔡大興一起到徐若倩代書事務所辦理房地移轉等語相符
     （原審卷116 頁），審酌證人徐若倩代書與蔡大興等人既
     非親故，自無偽證自陷刑責之理，故其上開證述，應屬可
     信。
（5）又證人蔡樹松於警詢、原審證稱：蔡大興過世約10多天前
     ，曾在丁○○住處，與丙○○、丁○○及葉淑美談到要將
     名下就系爭房地所有之應有部分，出售予丙○○等人，得
     款用以清償其先前向丙○○、丁○○、葉淑美告貸之款項
     ，如有剩餘，可以供養病之用，並清償先前向我借貸的40
     萬元，當時我也在場等語（偵二卷41頁；原審卷第81、85
     頁），復證稱: 蔡大興自己講要賣房子還兄弟姊妹債，這
     是他自己說的，他是說到不希望過世後還欠人家債務等語
     （原審卷第82頁）。審之證人蔡樹松與丙○○、丁○○與
     己○○等人間，均為至親關係，衡情當無刻意曲詞不利於
     一方之理，足見蔡大興生前確有將系爭房地之應有部分移
     轉予其他共有人之事實，已堪認定。
（6）又蔡大興亡故前雖身體不佳，但猶得緩緩步行，且可與親
     友打麻將牌娛樂，精神狀況尚可一節，據證人蔡樹松（原
     審卷79-80 頁）、庚○○（原審卷109 頁）、吳明勇（原
     審卷113 頁）證述明確。另證人乙○○雖於偵訊及原審證
     稱：我自92年4 月26日起開始照顧蔡大興，蔡大興於92年
     6 月23或24日時曾發高燒達45度，而陷於昏迷狀態，此後
     就一直臥病在床無法走動，不可能於92年6 月25日出門云
     云（偵三卷77-79 頁；原審卷117-123 頁），則核上開證
     人蔡樹松、庚○○、吳明勇證述情節不符，亦與及代書徐
     若倩證述當日（92年6 月25日）蔡大興猶親至其事務所辦
     理係爭房地移轉等情有異。故自不得僅憑乙○○之上開證
     述，即遽以推論蔡大興已無法於96年6 月25日外出至代書
     事務所立據同意書及辦理係爭房地過戶。
（7）蔡大興辦理移轉房地移轉所使用之印鑑章，即係蓋印在蔡
     大興名義92年6 月25日同意書上者，且該顆印章，因尚另
     作為義勇消防總隊帳戶之印鑑章使用，故於蔡大興因病身
     體狀況不佳之際，原交由該總隊代隊長盧根茂保管，惟蔡
     大興於亡故前約1 、2 週，曾向盧根茂短暫取回使用2 、
     3 日各節，業據證人盧根茂證述在卷，並證稱：蔡大興生
     前擔任義勇消防總隊之總幹事，總隊替蔡大興、我（開立
     帳戶之時擔任副總隊長，之後以原職代理總隊長）及總隊
     長各刻了1 個大小、字體相同之玉質印章，並以該3 枚印
     章聯名開立帳戶供總隊提存款項使用，該等印章之所蓋印
     之印文，大小、字體與卷附蔡大興名義92年6 月25日同意
     書上之「蔡大興」印文相同。又該3 枚印章原均由蔡大興
     統一保管，之後因為蔡大興身體狀況欠佳，我才取回保管
     ，但蔡大興過世前約1 、2 週曾來電表示需要使用到該枚
     蔡大興印章，故我曾將印章交還予蔡大興使用，經過2 、
     3 天後才又取回，蔡大興亡故數日後，丙○○、丁○○、
     葉淑美及吳明勇4 人一起將要發放予總隊及各個分隊之訃
     聞送到辦公室來，我想起蔡大興之該顆印章還在我保管之
     中，才主動提起此事，並將該印章交還予丙○○等人等語
     明確（原審卷123-126 頁），核與卷附盧根茂、楊美蘭通
     聯譯文（偵三卷第28-31 頁）所示：盧根茂曾向楊美蘭提
     及蔡大興辦理房地移轉所使用之印鑑章，原係由其保管，
     而丙○○、丁○○等人則係於蔡大興亡故後，始將該印鑑
     章取回一節，亦屬相符。復有前開蔡大興於92年6 月25日
     書立之同意書（偵三卷39頁）、系爭房地92年7 月15日移
     轉登記全卷（內含印鑑證明等文件；偵三卷第110-148 頁
     ）可按，足見公訴人認告葉育正、丁○○、甲○○涉有刑
     法行使偽造文書罪及使公務員登載不實，尚乏證據證明。
（8）上訴理由另以: 被告等人於偵訊及審理中均異口同聲說，
     蔡大興係於92年6 月25日與渠等一起至代書事所辦理過戶
     手續，惟按被告甲○○於95年2 月9 日偵中供稱係由父母
     陪同去代書那裏辦理過戶手續，當時並無其他人在場，由
     此可證被告葉育正、丁○○與死者蔡大興均未在場，死者
     蔡大興更不能簽立任何文件云云。然查被告甲○○於95年
     1 月6 日偵訊中固供稱: 系爭房地是由父母陪同去代書那
     裏辦理過戶手續等語（偵三卷87頁；上訴意旨誤載96年2
     月9日） 。然被告甲○○對當日是否與葉育正、丁○○在
     不同時間前往徐若晴代書事務所，則表示忘記了等語。（
     偵三卷87頁第12行）。另證人吳明勇亦證稱: 本件不動產
     是我與葉育正，丁○○、蔡大興去辦理過戶，辛○○、甲○○沒有去等語（偵三卷154 頁），足見被告甲○○與其
     父母前往徐若晴代書事務所之日期是否與蔡大興、被告葉
     育正、丁○○於92年6 月25日共同前往徐若倩代書事務所
     之同一日，已非無疑問，故自難憑此推認被告葉育正、丁○○於92年6 月25日當日未與死者蔡大興共同前往徐若倩
     代書事務所辦理係爭房地過戶，上訴意旨以此推認蔡大興
     生前並未於92年6 月25日在徐若倩代書事務所簽立同意書
     ，則容有誤會。
（9）綜上所述，蔡大興生前既將系爭房地應有部分移轉予被告
     丙○○、丁○○及甲○○，並已立據同意書，生前復向盧
     根茂取回辦理移轉房地移轉所使用印鑑章備用，足認定被
     告丙○○，丁○○、甲○○並未於92年6 月25偽造蔡大興
     之同意書之事證，已甚明確。又蔡大興名義之92年6 月25
     日同意書既非出於偽造，則被告丙○○、丁○○、甲○○
     憑之向地政機關辦理系爭房地之移轉登記，自難認有何構
     成行使偽造私文書及使公務員登載不實之罪。此外，復查
     無其他證據，足證被告丙○○、丁○○、甲○○涉有行使
     偽造私文書及使公務員登載不實等犯行。從而，被告丙○○、丁○○、甲○○3 人均屬不能證明犯罪，故應為無罪
     之諭知。原判決認被告丙○○、丁○○、甲○○，罪證不
     足，均為無罪諭知，自無不合，檢察官上訴意旨，執原審
     對被告丙○○3 人諭知無罪不當，為無理由，應予駁回上
     訴。
據上論斷，應依刑事訴訟法第368 條、第369 條第1 項前段、第
364 條、第301 條第1項，判決如主文。
本案經檢察官姜麗儒到庭執行職務。
中    華    民    國    97    年    3     月    19    日
                  刑事第八庭    審判長法  官   李炫德
                                      法  官   郭玫利
                                      法  官   李政庭
以上正本證明與原本無異。
如不服本判決應於收受本判決後10日內向本院提出上訴書狀，其
未敘述上訴理由者，並得於提起上訴後10日內向本院補提理由書
狀（均須按他造當事人之人數附繕本）「切勿逕送上級法院」。
中    華    民    國    97    年    3     月    19    日
                                      書記官   吳福連


司法院資訊處製作；財團法人民間司法改革基金會備份。
